臺灣板橋地方法院刑事判決　　　　　　　96年度易字第1363號
公　訴　人　臺灣板橋地方法院檢察署檢察官
被　　　告　甲○○
輔　佐　人　乙○○
上列被告因妨害公務案件，經檢察官提起公訴（96年度偵字第75
89號），本院判決如下：
    主  文
甲○○無罪，應令入相當處所，施以監護貳年。
    理  由
一、公訴意旨略以：被告甲○○於民國九十六年三月三十日凌晨
    三時四十三分許，駕駛車號九九九九－ＱＥ號自用小客車，
    沿國道一號公路南往北方向行駛，行經國道一號公路三五公
    里一百公尺北向處（屬臺北縣泰山鄉）時，因超速行駛，經
    巡邏警員即國道公路警察局第一警察隊小隊長丁○○指揮被
    告甲○○下車受檢，詎被告甲○○竟基於妨害公務之犯意，
    以駕駛該車衝撞之方式，對依法執行職務之丁○○施以強暴
    之手段，幸因丁○○立即閃避，始未遭撞擊。嗣因被告甲○○超速行駛，並由外側車道變換至內側車道，不慎撞擊內側
    護欄而為警查獲，因認被告甲○○涉犯刑法第一百三十五條
    第一項之妨害公務罪嫌等語。
二、按行為時因精神障礙或其他心智缺陷，致不能辨識其行為違
　　法或欠缺依其辨識而行為之能力者，不罰，刑法第十九條第
　　一項定有明文。又被告行為不罰者，應諭知無罪之判決；依
　  刑法第十九條第一項其行為不罰，認為有諭知保安處分之必
    要者，並應諭知其處分及期間，刑事訴訟法第三百零一條第
    一項後段、第二項分別定有明文。
三、本件公訴人認被告甲○○涉犯妨害公務罪嫌，係以被告於偵
    查中之供述、證人即國道公路警察局第一警察隊小隊長丁○○及警員丙○○於偵查之證述等為其主要之論據。訊據被告
    甲○○否認有被訴妨害公務之犯行，辯稱：伊當時不知道有
    警察攔停，伊沒有要衝撞警察等語。惟查：被告於上開時地
    駕車衝撞警察之妨害公務事實，業據證人丁○○、丙○○於
    偵查及本院審理中證述屬實，並有警員丙○○、周育民分別
    出具之職務報告、道路交通事故現場圖、調查報告表及現場
    照片各一份在卷可稽，是被告上開妨害公務之行為，固堪認
    定。然本件輔佐人即被告父親乙○○於準備程序中為被告辯
    解：被告從小智商較差，並患有躁鬱症之精神疾病，有至醫
    院接受診療，但病情時好時壞等語，並有金門縣立醫院診斷
    證明書、停役令、免役證明書、行政院國軍退除役官兵輔導
    委員會臺北榮民總醫院（下簡稱臺北榮民總醫院）診斷證明
    書各一件在卷可稽，是本案應審究被告行為時之精神狀況，
    以查明其有無罪責，而應受刑事制裁。
四、經查：
(一)被告之智能偏低，其於案發前患有躁鬱症，曾因情緒激躁不
    安及破壞行為，於九十四年五月二十四日起至同年七月八日
    止接受住院治療，並持續在臺北榮民總醫院追蹤治療至九十
    五年七月十七日；嗣被告又因情感性精神分裂症，於九十六
    年九月十七日至上開醫院住院治療至九十六年十月十八日等
    情，業據被告輔佐人陳明在卷，並分別有金門縣立醫院診斷
    證明書、臺北榮民總醫院九十六年四月十六日診斷證明書、
    同醫院九十六年九月二十日診斷證明書各一件在卷可稽。復
    參酌證人丙○○於本院審理中證稱：被告駕車最後撞到護欄
    時，伊看到被告坐在駕駛座時其眼神呆滯，當時被告精神狀
    況不好，說他是閻羅王派來的，被告也不願意回答我們問題
    ，不然就是回答說沒有等語；又證人丁○○於本院審理中亦
    證稱：案發當日伊查獲被告下車後，被告當時眼神痴呆，看
    起來像有喝酒或嗑藥之情形，但實際並沒有聞到酒味，被告
    當時一直說一些陰的事，就是說一些三太子附身的事，且被
    告警詢製作筆錄時之眼神呆滯，並不配合等語。是被告於本
    件行為時其是否仍受上開精神疾病影響，即有送請鑑定之必
    要。
(二)本院於審理中依職權將被告送請臺北榮民總醫院鑑定其於前
    開行為時之精神狀態如何。該院鑑定實施精神狀態檢查、心
    理測驗及其他特殊檢查時，發現被告態度不合作，有敵意，
    情緒較焦躁不安，對問話多質疑，並根據本案偵查筆錄之記
    載情形，被告於案發當時之精神狀態不穩定，加上其過去之
    精神病史，及其鑑定時明顯之行為障礙及精神病之狀態，推
    斷被告於犯案行為時之精神狀態有「因精神障礙，欠缺其辨
    識而行為之能力（控制能力）」之情形，即被告犯案行為時
    之精神狀態已達「心神喪失」之程度等情，此有臺北榮民總
    醫院九十六年八月三十一日北總精字第０九六００一六九八
    九號函附臺北榮民總醫院精神狀況鑑定書一份在卷可查；復
    審酌證人丁○○、丙○○於本院審理中證述被告於案發現場
    時眼神呆滯之精神狀態及語無倫次等情，堪認被告上述駕車
    衝撞警察之妨害公務犯行時，其精神狀態已達對於外界事務
    全然缺乏知覺理會及判斷作用之程度，無自由決定意思之能
    力，確陷於心神喪失而無刑事責任能力。綜上所述，被告甲○○被訴於九十六年三月三十日凌晨三時四十三分許，駕駛
    上開自用小客車行經國道一號公路三五公里一百公尺北向處
    時，因超速行駛，經巡邏之小隊長丁○○指揮被告下車受檢
    ，詎被告竟基於妨害公務之犯意，以駕駛該車衝撞之方式，
    對依法執行職務之丁○○施以強暴手段之行為時，依前所述
    ，該被告當時既處於「因精神障礙，欠缺其辨識而行為之能
    力（控制能力）」之精神狀態，揆諸首開法條規定，自應就
    其所為上述妨害公務之行為，為無罪之判決，用期適法。
五、末查，本件輔佐人乙○○於本院審理中陳稱：被告是住院到
    九十六年十月十八日，醫院說一定要辦出院，因為依照健保
    局規定急性病房他只能住院二十八天，必須要換到慢性病房
    但是榮總並無慢性病房，所以現在等桃園療養院慢性病房，
    之前也有去桃園療養院門診，被告現在吃藥控制住，但醫院
    說要繼續追蹤治療，還要心理治療等語，且有輔佐人提出臺
    北榮民總醫院九十六年十月十八日診斷證明書醫師囑言欄記
    載「病人於九十六年九月十七日住院治療檢查，至九十六年
    十月十八日出院，出院後宜繼續門診追蹤治療」，顯見被告
    仍有治療之必要，且其因欠缺控制力，自有再犯及危害公共
    安全之虞。是綜合上述各情，足認有令被告入相當處所施以
    監護之必要，爰依刑法第八十七條第一項、第三項前段規定
    ，諭知令被告入相當處所施以監護二年，以達其個人治療及
    社會防衛之效。
據上論斷，應依刑事訴訟法第三百零一條，刑法第十九條第一項
、刑法第八十七條第一項、第三項前段規定，判決如主文。
本件經檢察官鄭潔如到庭執行職務。
中　　華　　民　　國　　96　　年　　11　　月　　12　　日
                  刑事第十六庭  法　官  楊 志 雄
以上正本證明與原本無異。
如不服本判決應於送達後十日內向本院提出上訴狀。
                                書記官  陳 春 銘
中　　華　　民　　國　　96　　年　　11　　月　　12　　日
